臺灣宜蘭地方法院刑事判決
109年度易字第612號
公  訴  人  臺灣宜蘭地方檢察署檢察官
被      告  陳毅隆


上列被告因竊盜案件，經檢察官提起公訴 （109年度偵字第5028
號），本院判決如下：
    主  文
陳毅隆無罪。
    理  由
一、公訴意旨略以：被告陳毅隆意圖為自己不法之所有，於民國
    109年5月3日上午9時許，攀爬宜蘭縣宜蘭市宜興路告訴人林
    麗華住處旁施工中建築的鷹架（穿著白色上衣、牛仔短褲、
    黑色鞋子），以不明硬物撬開頂樓鐵門，侵入有人居住之告
    訴人林麗華住宅，在三樓（一間房間）、四樓（二間房間）
    等處，徒手竊取告訴人林麗華所有價值約新台幣(下同)33萬
    元之玉手鐲2個、玉手鍊1條、18K金戒指及項鍊數條等物。
    得手後，將贓物變賣得款10幾萬元後花用殆盡。案經告訴人
    林麗華於當天下午14點00分許上樓時發現失竊後到宜蘭縣政
    府警察局宜蘭分局新民派出所報案，並由警員調閱現場與附
    近監視影像及審酌其他相關資料而查獲上情。案經宜蘭縣政
    府警察局宜蘭分局報請偵辦。因認被告陳毅隆涉犯刑法第三
    百二十一條第一項第一款及第二款之侵入住宅及毀越門窗竊
　　盜罪嫌云云。 
二、刑事訴訟法第三百零八條規定「判決書應分別記載其裁判之
    主文與理由；有罪之判決並應記載犯罪事實，且得與理由合
    併記載。」，同法第三百十條第一款規定「有罪之判決書，
    應於理由內分別情形記載左列事項：認定犯罪事實所憑之證
    據及其認定之理由。」；又按「犯罪事實應依證據認定之，
    無證據不得認定犯罪事實。」，同法第一百五十四條第二項
    亦有明文規定，揆諸上開規定，刑事判決書應記載主文與理
    由，於有罪判決書方須記載犯罪事實，並於理由內記載認定
    犯罪事實所憑之證據及其認定之理由。所謂認定犯罪事實所
    憑之「證據」，即為該法第一百五十四條第二項規定之「應
    依證據認定之」之「證據」。職是，有罪判決書理由內所記
    載認定事實所憑之證據，即為經嚴格證明之證據，另外涉及
    僅須自由證明事項，即不限定有無證據能力之證據，及彈劾
    證人信用性可不具證據能力之彈劾證據。在無罪判決書內，
    因檢察官起訴之事實，法院審理結果，認為被告之犯罪不能
    證明，而為無罪之諭知，則被告並無檢察官所起訴之犯罪事
    實存在，既無刑事訴訟法第一百五十四條第二項所規定「應
    依證據認定之」事實存在，因此，判決書僅須記載主文及理
    由，而理由內記載事項，為法院形成主文所由生之心證，其
    論斷僅要求與卷內所存在之證據資料相符，或其論斷與論理
    法則無違，通常均以卷內證據資料彈劾其他證據之不具信用
    性，無法證明檢察官起訴之事實存在，所使用之證據並不以
    具有證據能力之證據為限。是以本案被告陳毅隆犯行既經本
    院認定不能證明犯罪（詳如後述），是本院就以下部分即不
    再論述所援引有關證據之證據能力，合先敘明。
三、按犯罪事實應依證據認定之，無證據不得認定犯罪事實；不
    能證明被告犯罪者，應諭知無罪之判決，刑事訴訟法第一百
    五十四條第二項及第三百零一條第一項分別定有明文。又按
    刑事訴訟法所謂認定犯罪事實之證據，係指足以認定被告確
    有犯罪行為之積極證據而言，該項證據自須適合於被告犯罪
    事實之認定，始得採為斷罪資料。如未能發現相當證據，或
    證據不足以證明，自不能以推測或擬制之方法，以為裁判基
    礎。又檢察官就被告犯罪事實，應負舉證責任，並指出證明
    之方法。因此，檢察官對於起訴之犯罪事實，應負提出證據
    及說服之實質舉證責任。倘其所提出之證據，不足為被告有
    罪之積極證明，或其指出證明之方法，無從說服法院以形成
    被告有罪之心證，基於無罪推定之原則，自應為被告無罪判
    決之諭知（最高法院29年上字第3105號、40年台上字第86號
    、92年台上字第128號判例意旨可資參照）。次按，被告或
    共犯之自白，不得作為有罪判決之唯一證據，仍應調查其他
    必要之證據，以察其是否與事實相符，刑事訴訟法第一百五
    十六條第二項定有明文。是被告或共犯雖經自白，仍應調查
    其他必要之證據，以察其是否與事實相符。立法目的乃欲以
    補強證據擔保自白之真實性；亦即以補強證據之存在，藉之
    限制自白在證據上之價值。而所謂補強證據，則指除該自白
    本身外，其他足資以證明自白之犯罪事實確具有相當程度真
    實性之證據而言。雖其所補強者，非以事實之全部為必要，
    但亦須因補強證據與自白之相互利用，而足使犯罪事實獲得
    確信者，始足當之（最高法院93年度台上字第4221號、100
    年度台上字第6432號判決意旨參照）。
四、公訴人認被告陳毅隆涉犯本件侵入住宅及毀越門窗竊盜罪嫌
    ，無非係以被告陳毅隆於警詢時坦承犯行，核與證人即告訴
    人林麗華於警詢時所述之情節相符，並有竊案現場照片多張
    、以及竊案現場錄影光碟及翻拍照片多張，為其主要論據。
    訊據被告陳毅隆堅詞否認有本件加重竊盜犯行，辯稱：本件
    加重竊盜犯行非伊做的，路口監視器中的人不是伊，伊沒有
    去被害人家中竊盜，警詢當時伊是因為人不舒服，有藥癮，
    精神上不濟，伊是為了趕快結束筆錄回家吃藥，才會認罪，
    當時伊身上有被搜出毒品，伊當時人不舒服，才會說認罪等
    語。
五、經查：
（一）證人即告訴人林麗華位於宜蘭縣宜蘭市宜興路之住宅遭竊
      賊侵入，在該處三樓（一間房間）、四樓（二間房間）等
      處，竊取告訴人林麗華所有價值約33萬元之玉手鐲2個、
      玉手鍊1條、18K金戒指及項鍊數條等物乙節，業據證人即
      告訴人林麗華於警詢時證述屬實，並有現場照片及監視器
      畫面擷取照片16張在卷可稽，是此部分事證明確，首堪認
      定。
（二）本件卷附被告109年6月25日警詢筆錄記載被告自白本件加
      重竊盜犯行（見警卷第1至3頁），惟被告於本院審理中否
      認涉犯本件加重竊盜犯行，辯稱：警詢所述不實在，警詢
      是因人不舒服，有藥癮，精神上不濟，想趕快結束筆錄回
      家吃藥，才會認罪云云。經本院勘驗被告109年6月25日製
      作警詢筆錄之錄影光碟，勘驗結果：㈠製作警詢筆錄之人
      ，與偵卷第35頁之相片影像資料吻合，亦核與今日到庭之
      被告相同。㈡員警在詢問之過程中未以手銬或戒具等拘束
      被告之人身自由，又員警詢問之初，有詳細告知權利事項
      ，且詢問過程全程錄音錄影，並未中斷，員警採一問一答
      方式，詢問過程員警態度平和、語氣平順。㈢製作警詢筆
      錄之過程，被告有精神不振、睡眼惺忪、呵欠連連之情事
      。㈣筆錄係依被告陳述意旨詳實記載，對於員警所問，多
      以簡答方式回答，又被告對於員警念錯聯絡電話時有主動
      更正，且對於行竊過程、犯案動機及變賣贓物等問題，均
      能稍加解釋，並於最後詢問時表示，並無遭員警以不正方
      式詢問及所述實在、沒有補充意見等情，有110年10月1日
      本院勘驗筆錄足參（見本院卷第169至170頁），足見卷附
      被告109年6月25日警詢筆錄之記載確依被告所述記載。
（三）又證人即告訴人林麗華於警詢時提供一支智慧型手機，並
      證稱因為伊先生每天都會上樓澆花，伊很確定該手機是今
      天出現的，極有可能是竊嫌留下的手機，有給鑑識科的人
      拿回去驗驗看有無指紋等情；然經本院函詢宜蘭縣政府警
      察局宜蘭分局有關本案於竊案現場所扣得之手機上之指紋
      是否為被告陳毅隆所有？經宜蘭縣政府警察局宜蘭分局函
      覆稱：本案查扣行動電話所採集之指紋比對結果非被告陳
      毅隆，另查該行動電話係被害人林麗華之女吳尹婷所有乙
      節，此有宜蘭縣政府警察局宜蘭分局110年8月17日警蘭偵
      字第1100015716號函及證人即告訴人林麗華調查筆錄一份
      附卷可稽，是於竊案現場所遺留之手機上之指紋並非被告
      陳毅隆所有，並無法證明被告陳毅隆確有侵入該竊案現場
      。 
（四）而警卷所附路口監視器畫面翻拍照片（見警卷第57、58頁
      ），該路口監視器錄影畫面內所示人形模糊，配戴黑色墨
      鏡，臉部無法清楚辨識，無法看清竊賊臉部輪廓、髮型及
      其他臉部特徵，無法判斷該人是否為被告；且被告陳毅隆
      亦否認其為畫面中之男子，是該卷附路口監視器畫面翻拍
      照片及勘驗結果，均無從作為不利被告陳毅隆之認定。
（五）至被告於109年6月25日警詢中雖坦承本案竊盜犯行係其所
      為，惟其警詢中所述「我徒手行竊，沒有使用工具破壞任
      何東西」等語，顯與證人即告訴人林麗華證稱「犯嫌破壞
      頂樓鐵門，將上面的鐵柱扳開，徒手打開內鎖後進入房裡
      行竊」一情不符，足見被告陳毅隆之警詢自白與事實未符
      ，且被告於本院審理中已否認犯行，而卷附路口監視器畫
      面翻拍照片經本院勘驗結果均無從認定本件竊案係被告所
      為，況本件警方於查獲被告陳毅隆時亦未在被告陳毅隆身
      上扣得任何與前揭證人即告訴人林麗華住處失竊之贓物，
      遍觀卷內其餘事證，亦未能認定被告陳毅隆與本件竊案相
      關，則被告陳毅隆前開警詢自白即無任何補強證據足以擔
      保其真實，參諸前開說明，自無從認定被告陳毅隆涉有此
      次加重竊盜犯行。
六、綜上所述，被告雖曾於警詢自白本件加重竊盜犯行，然其自
    白既存有與事實未符之瑕疵，而檢察官所提出之其他證據，
    又無從說服本院形成被告有罪之心證，仍存有合理之懷疑，
    尚未達於通常一般之人均不致有所懷疑，而得確信被告上開
    加重竊盜犯行為真實之程度。此外，復查無其他積極證據足
    以認定被告確涉犯此次犯行，是既不能證明被告犯罪，揆諸
    前開規定及說明，自屬不能證明被告犯罪，應為被告無罪之
    諭知。
據上論斷，應依刑事訴訟法第二百八十四條之一、第三百零一條
第一項前段，判決如主文。
本案經檢察官吳志成提起公訴，檢察官張學翰到庭執行職務。
中　　華　　民　　國　　110 　年　　12　　月　　24　　日
                  刑事第五庭  法  官 陳嘉瑜
以上正本證明與原本無異。
如不服本判決應於收受本判決後20日內向本院提出上訴書狀，並
應敘述具體理由。若未敘述理由者，應於上訴期間屆滿後20日內
向本院補提理由書狀(均須按他造當事人之人數附繕本)。
中　　華　　民　　國　　110 　年　　12　　月　　24　　日
                              書記官  林家君